【裁判字號】    99,勞簡上,31
【裁判日期】    991027
【裁判案由】    給付工資 等
【裁判全文】
臺灣高雄地方法院民事判決            99年度勞簡上字第31號
上  訴  人  昌慶營造股份有限公司
法定代理人  乙○○
訴訟代理人  蔡東泉律師
被上訴人    甲○○
被上訴人    丙○○
上列當事人間給付工資等事件，上訴人對於民國99年5 月25日本
院旗山簡易庭99年度旗勞簡字第2 號第一審判決提起上訴，本院
管轄之第二審合議庭於民國99年10月13日言詞辯論終結，判決如
下：
    主  文
原判決除確定部分外，關於命上訴人應開立非自願離職證明書予
被上訴人及該部分訴訟費用之負擔均廢棄。
上開廢棄部分，被上訴人在第一審之訴應予駁回。
其餘上訴駁回。
第一審訴訟費用（除確定部分外）、第二審訴訟費用由上訴人負
擔2 分之1 ，餘由被上訴人各負擔4 分之1 。
    事實及理由
一、被上訴人主張：被上訴人於民國（下同）98年4 月1 日起，
    任職於上訴人公司，並被派至鳳山陸軍軍官學校從事排水系
    統工程（下稱系爭工程），惟上訴人迄今仍積欠被上訴人甲
    ○○、丙○○98年7 月及8 月薪資，各新臺幣（下同）9 萬
    元與7 萬元未予給付，經被上訴人聲請調解仍不成立，爰依
    僱傭契約之法律關係，於原審請求判決：（一）上訴人應給
    付甲○○、丙○○各9 萬元與7 萬元。（二）上訴人應核發
    非自願離職證明予被上訴人二人。（三）上訴人願供擔保求
    為假執行之宣告。原審因而判決：（一）上訴人應分別給付
    甲○○、丙○○各45,000元、35 ,000 元。（二）上訴人應
    核發非自願離職證明書予被上訴人二人。（三）被上訴人其
    餘之訴駁回。（四）第一審訴訟費用由上訴人負擔百分之50
    ，其餘由被上訴人分別負擔百分之25。（五）原審判決第一
    項於甲○○、丙○○分別以15,000元、12,000元供擔保後得
    假執行。但上訴人分別以45,000元、35 ,000 元為甲○○、
    丙○○供擔保後，免為假執行。（六）被上訴人其餘假執行
    之聲請均駁回等，並無不當。上訴人雖以被上訴人未依指令
    完成報表之製作及照片之拍攝為由，拒絕給付薪資，惟被上
    訴人否認之，被上訴人確有製作上開報表等相關資料，且已
    交付上訴人持有；此外，系爭工程完工後，上訴人並未通知
    終止兩造之僱傭契約，亦未指派工作，被上訴人被迫離職，
    上訴人自應核發非自願離職證明，上訴人指稱無核發義務，
    於法不合，故上訴人提起本件上訴為無理由，應予駁回，爰
    於本院答辯聲明：（一）上訴駁回。（二）第二審訴訟費用
    由上訴人負擔。
二、上訴人則以：上訴人透過訴外人許漢廷介紹，僱用甲○○、
    丙○○分別擔任系爭工程之工地主任與監工，並約定僱用期
    限自98年4 月1 日起至98年7 月30日系爭工程完工為止。被
    上訴人二人於施工期間，依營造業法等規定及上訴人與陸軍
    軍官學校所訂契約書第9 條、第11條之約定，應按日填寫施
    工日誌及於相關文件上簽名，以示負責。此外，上訴人為確
    保工程品質，曾要求被上訴人二人應每日填寫施工日報表、
    自主檢查表及同時拍照存證，照片中需顯示日期、工程人員
    及施工內容。惟被上訴人二人於98年7 月間，並未至現場工
    作，亦未製作施工照片與上開相關工程資料。原審雖以被上
    訴人有於施工日報表簽名，即認定被上訴人二人於98年7 月
    份均有至現場工作云云，惟上開日報表之簽名，係訴外人陳
    信榮、劉佳豐之簽名，被上訴人二人並未簽名，故原審判決
    上開認定顯然有誤。又被上訴人二人迄今無法提出98年7 月
    分全月份之施工照片、施工日誌、自主檢查表等相關料，顯
    見渠等確未至施工現場工作，參照最高法院86年台上字第
    1681號判決所為工資為勞動對價之判決意旨，被上訴人二人
    既未依約定提供勞務，上訴人自得拒絕給付該月份之薪資。
    又兩造間之僱傭契約，係屬短期性之契約，並非繼續性契約
    ，兩造之僱傭契約因系爭工程之完工而終止，上訴人依法自
    不應發給非自願離職證明書，原審判決上訴人應發給上開證
    明書，認事用法亦有違誤，從而原審判決上訴人應給付甲○
    ○、丙○○各45, 000 元、35,000元及核發非自願離職證明
    予被上訴人二人並諭知供擔保金後，得假執行等，係屬有誤
    ，應予廢棄。爰依法提起本件上訴，聲明並於本院求為判決
    ：（一）原判決不利於上訴人部分廢棄。（二）上開廢棄部
    分，被上訴人在第一審之訴駁回。（三）第一審廢棄部分及
    第二審訴訟費用由被上訴人負擔。至被上訴人於原審之請求
    遭駁回部分，未據被上訴人聲明不服，該部分業已確定，併
    予敘明。
三、兩造不爭執事項：
（一）被上訴人二人為上訴人之員工。
（二）上訴人未給付甲○○、丙○○98年7 月份薪資各45,000元
      及35,000元。
（三）被上訴人甲○○之工作為監工，內容除督促工程施作外包
      含製作自主檢查表、施工日報表及拍攝施工照片。
（四）被上訴人係因系爭工程而受僱於上訴人，工程期間係自98
      年4月1日至98年7月底為止。
四、兩造爭執事項如下：
（一）本件被上訴人二人所從事之工作是否為特定性工作？於離
      職後，上訴人有無開立非自願離職證明書予被上訴人的義
      務？
（二）上訴人可否以被上訴人二人未製作施工日報表、自主檢查
      表及拍攝完工照片為理由拒付被上訴人薪資？
五、法院之判斷：
（一）本件被上訴人二人所從事之工作是否為特定性工作？於離
      職後，上訴人有無開立非自願離職證明書予被上訴人的義
      務？
    1.按「勞動契約，分為定期契約及不定期契約。臨時性、短
      期性、季節性及特定性工作得為定期契約；有繼續性工作
      應為不定期契約。定期契約屆滿後，有左列情形之一者，
      視為不定期契約：一、勞工繼續工作而雇主不即表示反對
      意思者。二、雖經另訂新約，惟其前後勞動契約之工作期
      間超過九十日，前後契約間斷期間未超過三十日者。前項
      規定於特定性或季節性之定期工作不適用之。」「本法第
      九條第一項所稱臨時性、短期性、季節性及特定性工作，
      依左列規定認定之：一、臨時性工作：係指無法預期之非
      繼續性工作，其工作期間在六個月以內者。二、短期性工
      作：係指可預期於六個月內完成之非繼續性工作。三、季
      節性工作：係指受季節性原料、材料來源或市場銷售影響
      之非繼續性工作，其工作期間在九個月以內者。四、特定
      性工作：係指可在特定期間完成之非繼續性工作。其工作
      期間超過一年者，應報請主管機關核備。」分別為勞動基
      準法第9 條、勞動基準法施行細則第6 條所明定，是勞動
      契約，分為定期契約及不定期契約；「定期契約屆滿後，
      雖經另訂新約，惟其前後勞動契約之工作期間超過九十日
      ，前後契約間斷期間未超過三十日者」或「勞工繼續工作
      而雇主不即表示反對意思者」，除特定性或季節性之定期
      工作不適用外，視為不定期契約。又所謂特定性工作，乃
      指可在特定期間完成之非繼續性工作而言，其認定標準，
      應查看其契約內容及實際工作內容。
    2.經查，上訴人主張其與被上訴人之僱傭契約為定期契約，
      於系爭工程完工後，兩造之僱傭契約即為終止一節，雖為
      被上訴人所否認，惟本院審酌上訴人主張其係公司係設籍
      於台北縣板橋市之營造公司，主要經濟活動為承攬全省之
      各項工程，其為施作各地工程，除公司固有員工外，經常
      於承攬之工程當地，招募當地之工人施作工程，並於工程
      完工後，即不再繼續僱用當地勞工一節，符合營造業聘僱
      當地勞工施作當地工程之市場法則，且被上訴人亦不爭執
      渠等之前與上訴人並無任何僱傭關係，係受許漢廷之招募
      始至上訴人公司施作系爭工程，證人許漢廷於原審亦曾到
      庭證稱：因上訴人公司工地要請工人，委託伊代叫工人來
      施工，薪資由上訴人公司匯到樺欣建設有限公司，再由伊
      領出來發放薪資及系爭工程於97年7 月30日完工，完工之
      後，上訴人二人本來要到六龜做，但上訴人之代理人邱馨
      瑩表示不需要用到這些人等語（見原審卷59頁至61頁），
      是以倘兩造之僱傭契約為不定期之繼續性僱傭契約，殊無
      輾轉透過介紹人許漢廷發放薪資之理。故上訴人主張兩造
      之僱傭契約係為施做系爭工程而訂立之定期契約一節，堪
      信屬實。本院依上開法律規定，審酌兩造之僱傭契約之工
      作性質係就特定工程而施工，且僱傭期間約定至工程完畢
      止，認為被上訴人之工作性質為非屬繼續性工作，兩造之
      僱傭契約應屬特定性之定期契約。
    3.又按「本法所稱非自願離職，指被保險人因投保單位關廠
      、遷廠、休業、解散、破產宣告離職，或因勞動基準法第
      11條、第13條但書、第14條及第20條規定各款情事之ㄧ離
      職」，就業保險法第11條第3 項定有明文。本件被上訴人
      係因兩造所約定之僱傭契約期限屆滿而離職，並非上揭法
      條所定非自願離職之法定事由，故被上訴人請求上訴人核
      發非自願離職證明，核與上開法條之規定不符，其此部分
      之請求為無理由。
（二）上訴人可否以被上訴人二人未製作施工日報表、自主檢查
      表及拍攝完工照片為理由拒付被上訴人薪資？
    1.按「工資應全額直接給付勞工。但法令另有規定或勞雇雙
      方另有約定者，不在此限」、「雇主不得預扣勞工工資作
      為違約金或賠償費用」，勞動基準法第22條第2 項、第26
      條分別定有明文。經查，上訴人自承與被上訴人定有僱傭
      契約，自應依契約約定及上開法條之規定，如數給付被上
      訴人薪資全額，且不得預扣薪資。上訴人雖辯稱被上訴人
      二人未給付勞務且未完成上訴人指派之各項工作云云。惟
      查，被上訴人是否未至系爭工程現場提供勞務或曾已至施
      工現場工作，但未完成上訴人指派之工作，係屬二事，前
      者固有勞工曠職，自不得請領薪資法則之適用，惟於後者
      ，係屬勞工提供勞務之工作品質問題，被上訴人倘有勞動
      基準法第11條第5 款所稱不能勝任工作之情形或同法第12
      條第4 款違反勞動契約或工作規則情節重大之情形，上訴
      人固得予解僱，然於解僱之前，上訴人依同法第22條第2
      項、第24條之規定，仍應給付薪資全額；又倘被上訴人違
      反之工作義務，係屬附隨義務者，倘符合勞動基準法第12
      條之規定者，僱主固得予解僱，惟勞工違反附隨義務與雇
      主之給付工資間，並無對待給付關係存在，雇主亦不得拒
      絕給付薪資。
    2.本件上訴人主張被上訴人未交付其所交辦之施工日報表、
      自主檢查表及施工照片，足以推斷被上訴人未提供勞務等
      情，為被上訴人所否認，且倘被上訴人二人未至施工現場
      工作，則工地欠缺工地主任或監工長達一個月，應足以影
      響工程之進行，卻未見上訴人催告被上訴人給付勞務或予
      以解職或令指派他人代理，而放任至系爭工程結束，顯與
      一般經驗法則不符，故上訴人主張被上訴人於98年7 月份
      未提供勞務一節，不足採信。又本院審酌被上訴人甲○○
      為工地主任、丙○○工地監工，渠等主要之工作義務，應
      為工地現場之管理、調度與監工，至於上開報表之製作及
      照片之拍攝，並不影響主體工程之進行，故應屬被上訴人
      工作上之附隨義務，縱有違反，且情節重大，上訴人固可
      予以解僱，然於解僱前，因該附隨義務之違反與上訴人給
      付薪資之主給付義務間，並無對價關係，故上訴人既未將
      被上訴人二人解僱，自不得因此即拒絕給付薪資，從而被
      上訴人二人依僱用契約之法律關係，請求上訴人分別給付
      97年7 月份之薪資45,000元、35,000元為有理由，應予准
      許。
（三）綜上所述，被上訴人甲○○、丙○○依僱傭契約之法律關
      係，分別請求上訴人給付97年7 月份之薪資各45,000元、
      35,000元為有理由，原審判決上訴人應予如數給付並依酌
      定相當金額為假執行之宣告，堪稱妥適，上訴人上訴意旨
      就此部分求予廢棄，為無理由，此部分上訴應予駁回；至
      被上訴人請求上訴人核發非自願離職證明部分，於法無據
      ，應予駁回，原審就此部分為上訴人敗訴之判決，於法尚
      有未洽，上訴意旨指摘此部分原審判決不當，為有理由，
      應由本院就此部分予以廢棄，另為駁回之諭知，爰依法判
      決如主文所示。
六、據上論結，本件上訴為一部有理由、一部無理由，依民事訴
    訟法第436 條之1 第3 項、第449 條第1 項、第450 條、第
    79 條 ，判決如主文。
中    華    民    國    99    年    10    月    27    日
                    鳳山民事庭審判長法    官  楊富強
                                    法    官  何悅芳
                                    法    官  吳文婷
以上正本證明與原本無異。
本判決不得上訴。
中    華    民    國    99    年    10    月    28    日
                                    書 記 官  林仕興

司法院資訊處製作；財團法人民間司法改革基金會備份。
